【裁判字號】    90,判,1853
【裁判日期】    901012
【裁判案由】    營利事業所得稅
【裁判全文】
最  高  行  政  法  院  判  決                    九十年度判字第一八五三號
    原      告  新燁印鐵有限公司
    代  表  人  甲○○
    被      告  財政部臺灣省北區國稅局
    代  表  人  林吉昌
右當事人間因營利事業所得稅事件，原告不服行政院中華民國八十九年一月十日台八
十九訴字第○○七○八號再訴願決定，提起行政訴訟。本院判決如左：
    主  文
原告之訴駁回。
訴訟費用由原告負擔。
    事  實
緣原告八十四年度營利事業所得稅結算申報，列報營業成本新臺幣（下同）三四、八
六○、六三二元、營業費用九、九三六、八四六元。被告初查，以其申報營業費用中
修繕費一、○二三、六五三元、機械設備折舊二、六三四、六七四元，核屬營業成本
性質，予以轉正，又一六四、九○○元超限予以剔除，另加班費一、一四四、六六五
元未提示加班紀錄，乃予以剔除，核定營業費用四、九六八、九五四元；營業成本部
分，因原告未提示存貨帳，且成本表無法勾稽，乃按同業利潤標準核定營業成本為三
四、一二二、五三五元，營業淨利五、八○六、五八四元，惟該營業淨利較全部營業
收入淨額按同業利潤標準淨利率百分之十核定之營業淨利四、四八九、八○七元為高
，遂依營利事業所得稅查核準則（以下稱查核準則）第六條第一項但書規定，核定營
業淨利為四、四八九、八○七元，加計非營業收入九九、三二五元，核定全年所得額
為四、五八九、一三二元。原告不服，就營業成本及營業費用之修繕費、機械折舊、
加班費部分，申經復查結果，准予追認加班費一、一四四、六六五元，經重行核算後
之所得額四、七六一、二四四元，仍超過當年度全部營業收入淨額依同業利潤標準核
定之所得額四、五八九、一三二元，乃維持原核定。原告就營業成本、營業費用之修
繕費及機械折舊部分，提起訴願、再訴願，均遭決定駁回，遂提起行政訴訟。茲摘
兩造訴辯意旨於次：
原告起訴意旨略謂：一、按成本收益配合原則，係指當某項收益已於某一會計期間認
列時，所有與該收益之產生有關之成本均應於同一會計期間轉為費用，以便與收益配
合而正確的計算損益。反之，費用不隨數量及收益之變動而變動者，即與成本無關，
應列為營業費用。二、原告所購進原料大部分為半成品或成品，其供應廠商均屬小規
模加工廠，無財務能力購置機器設備，故由原告代購機器置於供應廠商處，用以專供
生產原告產品，其原料及半成品之計價均已扣除設備財務成本，而機器修繕約定由原
告負擔，係屬不隨生產數量及收益之變動而變動。蓋代購機器及負擔修繕費係保障原
告原料供應不缺，產品能如期出貨，係屬購料供應穩定所必須支付之財務支出，既然
為財務支出，即屬營業費用，方符成本收益配合原則，請重新查核並另為核課，以維
原告權益等語。
被告答辯意旨略謂：一、按「稽徵機關進行調查或復查時，納稅義務人應提示有關各
種證明所得額之帳簿、文據；其未提示者，稽徵機關得依查得之資料或同業利潤標準
，核定其所得額。」為行為時所得稅法第八十三條第一項所明定。所稱之帳簿文據，
其關係所得額之一部或關係課稅年度中某一期間之所得額，而納稅義務人未能提示者
，稽徵機關得就該部分依查得之資料或同業利潤標準核定其所得額，復為同法施行細
則第八十一條所規定。所謂未提示，兼指帳簿文據全部未提示，或雖提示而有不完全
、不健全或不相符者，均有其適用，行政法院著有六十一年判字第一九八號判例可資
參照。又「帳簿文據，其關係所得額之一部而未能提示者，依所得稅法施行細則第八
十一條之規定辦理。但其核定所得額，以不超過當年度全部營業收入淨額依同業利潤
標準核定之所得額為限。」「營利事業之費用與損失，應視其性質分為營業費用（如
銷售、管理費用）與營業成本（如製造費用），分別審定並轉正。」復為查核準則第
六條第一項及第十六條前段所明定。二、本件原告不服原處分核定，以其營業成本可
查核，營業費用之修繕費、折舊不應剔除云云，檢具直接原料明細表等帳證資料，申
經復查結果，因依原告所提示之直接原料明細表核算直接原料耗料計三九九、一九○
公斤，然生產數量卻高達二、○八三、四九九公斤，顯不合理，成本無法勾稽。營業
費用之修繕費一、○二三、六五三元為機械修理費，折舊二、六三四、六七四元為機
械折舊，核屬營業成本性質，原處分依首揭規定予以轉正，並無不合，故未准變更。
原告以其購進原料大部分為半成品，其供應廠商均屬小規模加工廠，無財力購置機器
設備，故由原告代購機器置於供應廠商處，其原料計價均已扣除設備財務成本，機器
修繕約定由原告負擔，機器折舊及修繕費用係屬購料供應穩定所須之財務支出，歸屬
營業費用，尚無不妥，另營業成本原料耗用並非無法勾稽，請重新查核云云，訴經一
再訴願決定除持與原處分相同之論見外，並以原告訴稱其原料耗用並非完全無法勾稽
，惟並未提示帳簿文據供核；又其代購機器設備置於供應商處，專供生產原告產品之
用，該機器之折舊及修繕費自屬營業成本性質，並無不合，遂駁回其一再訴願。今原
告復執前詞爭執，所訴自不足採，請判決駁回原告之訴等語。
    理  由
按「稽徵機關進行調查或復查時，納稅義務人應提示有關各種證明所得額之帳簿、文
據；其未提示者，稽徵機關得依查得之資料或同業利潤標準，核定其所得額。」為行
為時所得稅法第八十三條第一項所明定。所稱之帳簿文據，其關係所得額之一部或關
係課稅年度中某一期間之所得額，而納稅義務人未能提示者，稽徵機關得就該部分依
查得之資料或同業利潤標準核定其所得額，復為同法施行細則第八十一條所規定。所
謂未提示，兼指帳簿文據全部未提示，或雖提示而有不完全或不相符者，均有其適用
，本院著有六十一年判字第一九八號判例可資參照。又「帳簿文據，其關係所得額之
一部而未能提示者，依所得稅法施行細則第八十一條之規定辦理。但其核定所得額，
以不超過當年度全部營業收入淨額依同業利潤標準核定之所得額為限。」「營利事業
之費用與損失，應視其性質分為營業費用（如銷售、管理費用）與營業成本（如製造
費用），分別審定並轉正。」復為查核準則第六條第一項及第十六條前段所明定。本
件原告八十四年度營利事業所得稅結算申報，列報營業成本三四、八六○、六三二元
、營業費用九、九三六、八四六元。被告初查，以其申報營業費用中修繕費一、○二
三、六五三元、機械設備折舊二、六三四、六七四元，核屬營業成本性質，予以轉正
，又一六四、九○○元超限予以剔除，另加班費一、一四四、六六五元未提示加班紀
錄，乃予以剔除，核定營業費用四、九六八、九五四元；營業成本部分，因原告未提
示存貨帳，且成本表無法勾稽，乃按同業利潤標準核定營業成本為三四、一二二、五
三五元，營業淨利五、八○六、五八四元，惟該營業淨利較全部營業收入淨額按同業
利潤標準淨利率百分之十核定之營業淨利四、四八九、八○七元為高，遂依營利事業
所得稅查核準則（以下稱查核準則）第六條第一項但書規定，核定營業淨利為四、四
八九、八○七元，加計非營業收入九九、三二五元，核定全年所得額為四、五八九、
一三二元。原告不服，就營業成本及營業費用之修繕費、機械折舊、加班費部分，申
經復查結果，准予追認加班費一、一四四、六六五元，經重行核算後之所得額四、七
六一、二四四元，仍超過當年度全部營業收入淨額依同業利潤標準核定之所得額四、
五八九、一三二元，乃維持原核定。原告就營業成本、營業費用之修繕費及機械折舊
部分，循序提起行政訴訟主張其所購進原料大部分為半成品或成品，其供應廠商均屬
小規模加工廠，無財務能力購置機器設備，故由原告代購機器置於供應廠商處，用以
專供生產原告產品，其原料及半成品之計價均已扣除設備財務成本，而機器修繕約定
由原告負擔，機器折舊及修繕費係屬購料供應穩定所必須支付之財務支出，應屬營業
費用，方符成本收益配合原則，請重新查核並另為核課云云。查原告係從事馬口鐵印
刷，依原告所提示之直接原料明細表核算直接原料耗料計三九九、一九○公斤，然生
產數量卻高達二、○八三、四九九公斤，顯不合理，原告復未提示完整帳簿文據供核
，其成本無法勾稽，被告按其申報之營業收入四四、八九八、○七三元依同業利潤標
準核定其營業成本三四、一二二、五三五元（44.898.073×（1－24%）），並無不合
。又原告既代購機器設備置於供應商處，專供生產原告產品之用，該機器之折舊及修
繕費自屬營業成本性質，被告予以轉入營業費用，亦無違誤。又其營業費用其中修繕
費、機械折舊費經轉正及復查追加加班費後為六、一一三、六一九元，復查重行核算
後之所得額四、七六一、二四四元（44,898,073－34,122,535－6,113,619+ 99,325=
4,761,244 ），仍超過當年度全部營業收入淨額依同業利潤標準核定之所得額四、五
八九、一三二元（44,898,073×10%＋99,325= 4,589,132），乃維持原核定，揆諸首
揭規定，並無違誤。一再訴願決定，遞予維持，亦均無不合。原告仍執陳詞求予廢棄
，非有理由，應予駁回。
據上論結，本件原告之訴為無理由，爰依行政訴訟法施行法第二條、行政訴訟法第九
十八條第三項前段，判決如主文。
中    華    民    國      九十      年      十        月      十二      日
                    最 高 行 政 法 院  第 三 庭
                                審 判 長 法  官      曾  隆  興
                                         法  官      吳  錦  龍
                                         法  官      徐  樹  海
                                         法  官      鄭  淑  貞
                                         法  官      林  家  惠
右  正  本  證  明  與  原  本  無  異
                                         法院書記官  阮  桂  芬
中    華    民    國      九十      年      十        月      十二      日


司法院資訊處製作；財團法人民間司法改革基金會備份。
